臺灣基隆地方法院刑事判決　　　　　　　 100年度訴字第63號
公　訴　人　臺灣基隆地方法院檢察署檢察官
被　　　告　藍祈清
上列被告因違反毒品危害防制條例案件，經檢察官提起公訴（99
年度毒偵字第2123號），被告就被訴事實為有罪之陳述，本院合
議裁定由受命法官獨任進行審判，經改依簡式審判程序審理後判
決如下：
    主  文
藍祈清施用第一級毒品，處有期徒刑柒月，扣案含有第一級毒品
海洛因成分之香菸壹支（毛重零點陸捌公克）、含有第一級毒品
海洛因殘渣之塑膠袋壹只（所含海洛因量微無法秤重），均沒收
銷燬之。又施用第二級毒品，處有期徒刑月，扣案含有第二級
毒品甲基安非他命殘渣之塑膠袋只（所含甲基安非他命量微無
法秤重），均沒收銷燬之；又扣案之吸食器壹組，沒收之。應執
行有期徒刑捌月，扣案含有第一級毒品海洛因成分之香菸壹支（
毛重零點陸捌公克）、含有第一級毒品海洛因殘渣之塑膠袋壹只
（所含海洛因量微無法秤重）、含有第二級毒品甲基安非他命殘
渣之塑膠袋只（所含甲基安非他命量微無法秤重），均沒收銷
燬之，扣案之吸食器壹組，沒收之。
    事  實
一、藍祈清前因施用毒品案件，經臺灣臺中地方法院裁定送觀察
    、勒戒後，認無繼續施用毒品之傾向，於民國88年2 月11日
    執行完畢釋放出所，並由臺灣臺中地方法院檢察署檢察官以
    88年度偵字第3923號為不起訴處確定。又於上開觀察勒戒執
    行完畢釋放後之5 年內，因施用毒品案件，經同院裁定送觀
    察勒戒，於88年10月2 日執行完畢釋放出所，並由同署檢察
    官以88年度毒偵字第935 號為不起訴處分確定。再因施用第
    一級、第二級毒品案件，經臺灣臺中地方法院裁定送強制戒
    治（91年9 月10日執行完畢），並以89年度訴字第2110號判
    決各判處有期徒刑9 月、7 月，應執行有期徒刑1 年2 月確
    定，於92年11月10日執行完畢（不構成累犯）。再因施用第
    一級毒品案件，經本院以99年度訴字第1019號判決各判處有
    期徒刑7 月、7 月，應執行有期徒刑10月。
二、詎藍祈清猶未戒除毒癮，復基於施用第一級毒品海洛因之犯
    意，於99年11月23日晚間11時許，在臺北縣瑞芳鎮○○路43
    號住處，將第一級毒品海洛因摻入香菸內點燃吸食之方式，
    施用第一級毒品海洛因1 次完畢後，旋在同址處，另基於施
    用第二級毒品甲基安非他命之犯意，將第二級毒品甲基安非
    他命置於玻璃球內加熱燒烤，再吸食所產生煙霧之方式，施
    用第二級毒品甲基安非他命1 次。嗣於同日晚間11時20分許
    ，為警持搜索票在其上址住處執行搜索時查獲，並扣得含有
    第一級毒品海洛因成分之香菸1 支（毛重0.68公克）、含有
    第一級毒品海洛因殘渣之塑膠袋1 只（所含海洛因量微無法
    秤重）及含有第二級毒品甲基安非他命殘渣之塑膠袋3 只（
    所含甲基安非他命量微無法秤重）、其所有供施用第二級毒
    品甲基安非他命之吸食器1 組，而查悉上情。
三、案經基隆市警察局第三分局報告臺灣基隆地方法院檢察署檢
    察官偵查後起訴。
    理  由
壹、程序事項：
    本件被告藍祈清所犯者非為死刑、無期徒刑、最輕本刑為3
    年以上有期徒刑之罪或高等法院管轄第一審案件，其於準備
    程序進行中，先就被訴事實為有罪之陳述，經告知其簡式審
    判程序之旨，並聽取公訴人、被告之意見後，本院業已依刑
    事訴訟法第273 條之1 第1 項之規定，裁定由受命法官獨任
    以簡式審判程序進行本案之審理。
貳、實體事項：
一、認定犯罪事實所憑之證據及理由：
    上開事實，業據被告於檢察官偵查中及本院審理時坦承在卷
    ，且其為警查獲時所採集之尿液送驗後，結果呈嗎啡、甲基
    安非他命之陽性反應，有台灣尖端先進生技醫藥股份有限公
    司濫用藥物檢驗報告及基隆市警察局第三分局偵辦毒品案件
    尿液檢體對照表各1 紙附卷可稽，復有含有第一級毒品海洛
    因成分之香菸1 支（毛重0.68公克）、含有第一級毒品海洛
    因殘渣之塑膠袋1 只（所含海洛因量微無法秤重）、含有第
    二級毒品甲基安非他命殘渣之塑膠袋3 只（所含甲基安非他
    命量微無法秤重）及吸食器1 組扣案可佐，被告之自白核與
    事實相符，可以採信。綜上，本案事證明確，被告施用第一
    級、第二級毒品之犯行洵堪認定，應依法論科。
二、論罪科刑：
  (一)按毒品危害防制條例係於92年7 月9 日修正公布，自93年1
    月9 日起施行，其中第20條、第23條將施用毒品之刑事處遇
    程序，區分為「初犯」、「五年內再犯」、「五年後再犯」
    。依其立法理由之說明：「初犯」，經觀察、勒戒或強制戒
    治後，應為不起訴處分或不付審理之裁定；經觀察、勒戒或
    強制戒治執行完畢釋放後，「五年內再犯者」，因其再犯率
    甚高，原實施之觀察、勒戒及強制戒治既已無法收其實效，
    爰依法追訴或裁定交付審理。至於經觀察、勒戒或強制戒治
    執行完畢釋放後，「五年後再犯者」，前所實施之觀察、勒
    戒或強制戒治已足以遮斷其施用毒品之毒癮，為其自新及協
    助其斷除毒癮，仍適用「初犯」規定，先經觀察、勒戒或強
    制戒治之程序。從而依修正後之規定，僅限於「初犯」及「
    五年後再犯」二種情形，始應先經觀察、勒戒或強制戒治程
    序。倘被告於5 年內已再犯，經依法追訴處罰，縱其第三次
    （或第三次以上）再度施用毒品之時間，在初犯經觀察、勒
    戒或強制戒治執行完畢釋放五年以後，已不合於「五年後再
    犯」之規定，且因已於「五年內再犯」，顯見其再犯率甚高
    ，原實施觀察、勒戒或強制戒治，已無法收其實效，即應依
    該條例第10條處罰（最高法院95年度台非字第59號、第65號
    判決意旨及最高法院95年第7 次刑事庭會議決議意旨參照）
    。被告有如事實欄一所載，88年2 月11日觀察勒戒執行完畢
    ，且於上開觀察勒戒執行完畢後之5 年內，再因施用毒品案
    件，經法院第2 次裁定執行觀察勒戒，並於88年10月2 日執
    行完畢釋放，再因施用毒品案件經法院裁定執行強制戒治並
    判處徒刑確定等情，有臺灣高等法院被告前案紀錄表在卷可
    稽。被告既曾於「五年內再犯」，且經追訴處罰，竟又於如
    事實欄二所示之時間，施用第一級、第二級毒品，揆諸前揭
    說明，即非屬毒品危害防制條例第20條第3 項所定「五年後
    再犯」之情形，故檢察官依法逕行起訴，於法要無不合，合
    先敘明。
  (二)查海洛因、甲基安非他命係毒品危害防制條例第2 條第2 項
    第1 款、第2 款所定之第一級、第二級毒品，被告如事實欄
    二所示非法施用第一級毒品海洛因、第二級毒品甲基安非他
    命之行為，核分係犯毒品危害防制條例第10條第1 項之施用
    第一級毒品罪、同條第2 項之施用第二級毒品罪。被告因施
    用而持有第一級毒品海洛因、第二級毒品甲基安非他命之低
    度行為，應各為其施用第一級、第二級毒品之高度行為所吸
    收，均不另論罪。又被告上開所犯2 罪，犯意各別，行為不
    同，應予分論併罰。爰審酌其犯罪之動機、曾有施用毒品之
    前科仍不知戒除，惟犯罪後坦承犯行，且所犯施用毒品犯行
    乃戕害自己身心健康，並未危及他人等一切情狀，分別量處
    如主文所示之刑，並定其應執行之刑。
  (三)扣案之香菸1 支（毛重0.68公克），內含有第一級毒品海洛
    因成分，有基隆市警察局第三分局碇內所查獲毒品危害防制
    條例獲案毒品初步鑑驗報告單可憑，又扣案內含有液體之塑
    膠袋1 只，內含有第一級毒品海洛因成分，亦有交通部民用
    航空局航空醫務中心航藥鑑字第0997544 號毒品鑑定書1 紙
    可稽，因所含海洛因量微無法分離、秤重，爰併同難以析離
    之香菸及塑膠袋，均依毒品危害防制條例第18條第1 項前段
    規定，在被告所犯施用第一級毒品罪項下，宣告沒收銷燬之
    。扣案內含有白色結晶體之塑膠袋3 只，內均含有第二級毒
    品甲基安非他命殘渣（所含甲基安非他命量微無法秤重），
    已據被告供明在卷，爰併同無法析離之包裝袋3 只，同依前
    開毒品危害防制條例第18條第1 項前段規定，在被告所犯施
    用第二級毒品罪項下，宣告沒收銷燬之。至扣案之吸食器1
    組，係被告所有供施用第二級毒品甲基安非他命之用，亦據
    被告供承在卷，爰依刑法第38條第1項第2款規定，在被告所
    犯施用第二級毒品罪項下，宣告沒收之。
據上論斷，應依刑事訴訟法第273 條之1 第1 項、第299 條第1
項前段，毒品危害防制條例第10條第1 項、第2 項、第18條第1
項前段、第23條第2 項，刑法第11條、第47條第1 項、第51 條
第5 款、第38條第1 項第2 款，判決如主文。
本案經檢察官李辛茹到庭執行職務。
中    華    民    國   100    年    2     月    25    日
                  刑事第二庭法  官  劉桂金
以上正本證明與原本無異。
如不服本判決應於收受送達後10日內向本院提出上訴書狀，並應
敘述具體理由；其未敘述上訴理由者，應於上訴期間屆滿後20日
內向本院補提理由書(均須按他造當事人之人數附繕本)「切勿逕
送上級法院」。
中    華    民    國   100    年    2     月    25    日
                            書記官  劉如純
附錄本案論罪法條：
毒品危害防制條例第10條
施用第一級毒品者，處6 月以上5 年以下有期徒刑。
施用第二級毒品者，處3 年以下有期徒刑。